【裁判字號】    90,上易,1112
【裁判日期】    900802
【裁判案由】    恐嚇
【裁判全文】
臺灣高等法院高雄分院刑事判決                    九十年度上易字第一一一二號
    上  訴  人  台灣高雄地方法院檢察署檢察官
    被      告  甲○○
右上訴人因被告恐嚇案件，不服臺灣高雄地方法院九十年度易字第一五五號中華民
國九十年四月二十四日第一審判決（起訴案號：臺灣高雄地方法院檢察署九十年度偵
字第三九號），提起上訴，本院判決如左：
      主  文
原判決撤銷。
甲○○以加害生命、身體之事，恐嚇他人致生危害於安全者，處拘役參拾日，如易科
罰金，以參佰元折算壹日。
      事  實
一、甲○○係林順芳之弟，因丁○○、乙○○於民國八十九年九月一日二十三時二十
    五分許，在高雄縣大樹鄉九曲堂火車站前，欲搭乘林順芳所駕駛之計程車，因車
    資發生爭執並互毆（林順芳、丁○○、乙○○三人傷害部分另經原審判決不受理
    在案），林順芳即打電話招甲○○到場並報警處理，丁○○、乙○○友人丙○○
    亦到埸，於次日即八十九年九月二日凌晨零時許，丙○○即騎乘機車欲叫計程車
    前來供丁○○、乙○○二人乘坐離開現場，途經高雄縣大樹鄉九曲村大樹國中附
    近，甲○○搭乘林順芳所駕駛計程車，將丙○○所騎乘之機車攔下，甲○○向丙○○稱：要找人出來，讓乙○○、丁○○二人在九曲堂消失等語，利用丙○○與
    丁○○、乙○○之情誼，將加害生命、身體之事通知丁○○、乙○○。嗣丙○○
    將上開情事轉告乙○○及丁○○，致二人心生畏懼，而危害於安全。
二、案經丁○○、乙○○訴由屏東縣警察局仁武分局報請臺灣高雄地方法院檢察署檢
    察官偵查起訴。
    理  由
一、訊據被告甲○○矢口否認有恐嚇犯行，辯稱：伊未恐嚇丁○○、乙○○，是乙○○揚言要我們兄弟二人在九曲堂消失，伊攔下丙○○機車，是要丙○○轉告丁○○大家都是同鄉，好來好去，小事化無，並未出言恐嚇云云。經查，被告甲○○
    於右揭時地攔下丙○○稱：要找人出來，讓乙○○、丁○○二人在九曲堂消失等
    語，隨後丙○○將上情告知丁○○、乙○○二人之事實，業據告訴人丁○○、乙○○指訴甚詳，並經證人丙○○於警訊、偵審中證述：他們衝突時，我不在現場
    ，後來乙○○要我幫他叫計程車，我和我太太騎機車要去叫計程車，途中在大樹
    國中遇到被告兄弟及他母親開車攔下我的機車，對我說丁○○和乙○○二人打林
    順芳一個人很沒有分寸，並揚言要找人讓他們二人在九曲堂消失，我擔心事態擴
    大才告知丁○○、乙○○等語屬實（見偵查卷第二三頁、原審卷第十二頁及本院
    九十年七月二日訊問筆錄），參以被告亦不否認於上開時地攔下證人丙○○要其
    傳話等情，足認被告確有告訴丙○○將加害告訴人等恐嚇言詞無訛。而被告以要
    找人出來，讓告訴人二人在九曲堂消失等語告訴丙○○，其目的利用丙○○傳達
    惡害之通知甚明。雖被告之兄林順芳於本院到庭證稱：是丁○○、乙○○在火車
    站說要我們兄弟二人在九曲堂消失云云。惟證人林順芳與被告係兄弟，所為證言
    難免偏頗，自不足採信，被告所辯亦無足取。本件事證明確，被告犯行洵堪認定
    ，應予依法論科。
二、核被告甲○○所為，係犯刑法第三百零五條之恐嚇罪。被告利用無犯罪故意之丙○○傳達恐嚇之旨，為間接正犯，被告一行為恐嚇告訴人二人，觸犯二罪名，為
    想像競合犯，應從一重處斷。原審以被告有將加害告訴人二人之言詞告知丙○○
    ，但並未直接對告訴人為之，亦未要求丙○○將惡害通知告訴人等，與刑法第三
    百零五條恐嚇罪之構成要件不合，而為被告無罪之諭知。惟查刑法第三百零五條
    之恐嚇罪，所稱以加害生命、身體、自由、名譽、財產之事，恐嚇他人者，係指
    以使人生畏怖之心為目的，而通知將加惡害之旨於被害人而言，其通知無論直接
    或間接均構成本罪，是原判決為被告無罪之諭知，尚有未洽，檢察官上訴指摘原
    判決不當，為有理由，應由本院將原判決撤銷改判。爰審酌被告因其兄林順芳與
    告訴人等互毆因而出言恐嚇、所生危害、犯罪後之態度及告訴人於原審表示不願
    追究等一切情狀，從輕量處如主文所示之刑。查中華民國刑法第四十一條業經立
    法院於九十年一月四日修正，總統於同月十日公布，自該月十二日起施行，被告
    行為後刑法第四十一條修正為：「犯最重本刑為五年以下有期徒刑以下之刑之罪
    ，而受六月以下有期徒刑或拘役之宣告，因身體、教育、職業或家庭之關係，執
    行顯有困難者，得以一元以上三元以下折算一日，易科罰金。但確因不執行所宣
    告之刑，難收矯正之效，或難以維持法秩序者，不在此限。併合處罰之數罪，均
    有前項情形，其應執行之刑低於六月者，亦同」，爰依同法第二條第一項前段適
    用裁判時法律，就被告上開宣告刑，依新修正之刑法第四十一條第一項規定諭知
    易科罰金折算標準。
三、公訴意旨另以，被告甲○○除在上述時地，向丙○○稱：要找人出來，讓乙○○
    、丁○○二人在九曲堂消失等語外，另於民國八十九年九月一日二十三時四十五
    分許，在高雄縣大樹鄉九曲堂火車站前，林順芳即打電話招甲○○到場，被告甲○○竟以加害生命、身體之言詞恐嚇丁○○、乙○○稱：要找人出來，讓乙○○
    、丁○○二人在九曲堂消失等語，致丁○○、乙○○二人心生畏懼，而危害於安
    全，此部分亦涉有刑法第三百零五條恐嚇罪嫌云云。惟查此部分為被告堅決否認
    ，且告訴人乙○○於偵查中供稱：「（甲○○是否恐嚇你？）沒有，我是在派出
    所聽丙○○說的。」（見偵查卷第二十二反面），又告訴人丁○○、乙○○於原
    審時均稱：「（問：甲○○向丙○○說「要讓你二人在九曲堂消失」等語，你二
    人在場否？）均答：不在場」等語（見原審卷十三頁），足見被告僅在高雄縣大
    樹鄉九曲村大樹國中附近，向丙○○稱：要找人出來，讓乙○○、丁○○二人在
    九曲堂消失等語，並未在火車站前直接向告訴人恐嚇，是此部分尚難證明被告犯
    罪，惟公訴人認此部分與起訴科刑部分，為接續犯為實質上一罪關係，爰不另為
    無罪之諭知，附此敘明。
據上論結，應依刑事訴訟法第三百六十九條第一項前段、第三百六十四條、第二百九
十九條第一項前段、刑法第三百零五條、第五十五條、第四十一條第一項、第二條第
一項前段、罰金罰鍰提高標準條例第一條前段、第二條，判決如主文。
本案經檢察官林應華到庭執行職務。
中      華      民      國    九十      年     八       月      二      日
                           臺灣高等法院高雄分院刑事第一庭
                                       審判長法  官
                                             法  官
                                             法  官
不得上訴
附錄：本判決論罪科刑法條：
附錄本案論罪科刑法條全文
刑法第三百零五條：
以加害生命、身體、自由、名譽、財產之事，恐嚇他人致生危害於安全者，處二年以
下有期徒刑、拘役或三百元以下罰金。


司法院資訊處製作；財團法人民間司法改革基金會備份。
